最高法院民事裁定　　　　　　　　　　111年度台抗字第185號
再 抗告 人　天祿建設有限公司

法定代理人　顏清正
　　　　　　薛榮德
代　理　人　許祖榮律師
上列再抗告人因與相對人林岐樺間請求交付文件強制執行事件，
對於中華民國110年12月16日臺灣高等法院高雄分院裁定（110年
度抗字第235號），提起再抗告，本院裁定如下：
    主  文
原裁定及臺灣高雄地方法院110年度執事聲字第23號裁定、民國1
10年3月8日109年度司執字第118522號裁定均廢棄。
    理  由
一、再抗告人與相對人於民國109年2月20日，就原法院108 年度
    上字第226 號拆屋還地事件成立訴訟上和解，並作成和解筆
    錄（下稱系爭筆錄），相對人以之為執行名義，就再抗告人
    應交付該筆錄第5 項之土地移轉同意書（下稱同意書）部分
    ，聲請強制執行，經臺灣高雄地方法院（下稱高雄地院）10
    9年度司執字第118522 號受理，該法院司法事務官（下稱司
    事官）以再抗告人未履行出具同意書之義務，以裁定處新臺
    幣（下同）15萬元之怠金（下稱司事官處分），再抗告人對
    該裁定提出異議。
二、高雄地院以110 年度執事聲字第23號裁定（下稱高雄地院裁
    定），駁回再抗告人之異議，再抗告人對該裁定提起抗告，
    原法院以：
  ㈠再抗告人應依系爭筆錄第5 項出具同意書，係以相對人已履
    行該筆錄第3 項內容為對待給付。而相對人已繳納系爭土地
    之土地增值稅81萬9,428元、地價稅9萬0,584 元及預繳費用
    、代辦費、規費等費用合計3萬4,905元，並於扣除該款項後
    ，將買賣價金餘額599萬7,683元，提存於高雄地院提存所並
    通知領取。再抗告人業於109 年11月24日領取該價金餘額，
    足認相對人已依系爭筆錄第2項、第3項約定履行對待給付，
    再抗告人自應交付同意書。
  ㈡相對人依系爭筆錄第3 項辦理提存後，再抗告人即負有出具
    同意書之義務，相對人得持之辦理土地所有權移轉登記。而
    再抗告人出具同意書之義務，不具代替性，屬強制執行法第
    128條第1項之不可代替行為。職是，再抗告人屢經高雄地院
    民事執行處（下稱執行法院）以執行命令促使履行，仍不為
    履行，司事官處分酌以買賣價金高達694萬2,600元，而處以
    怠金15萬元，符合比例原則。
  ㈢高雄地院裁定駁回再抗告人之異議，並無不當，而以裁定駁
    回再抗告人之抗告。
三、本院判斷：
  ㈠強制執行應依公平合理之原則，兼顧債權人、債務人及其他
    利害關係人權益，以適當之方法為之，不得逾達成執行目的
    之必要限度，強制執行法第1條第2項定有明文。債務人應為
    一定意思表示之債務，雖屬不可代替行為債務之一種，本非
    不能依間接強制之方法強制執行。惟因該項債務，僅在使債
    權人取得債務人之意思表示之法律效果，即可達執行之目的
    ，故強制執行法第130條第1項特別規定，就命債務人為一定
    之意思表示之執行名義，視為自判決確定或執行名義成立時
    ，已為其意思表示，使之與債務人現實上已為意思表示具有
    相同之效果，以實現債權人之請求。且命債務人為一定意思
    表示之執行名義，而附有對待給付者，於債權人已為提存，
    或執行法院就債權人已為對待給付給予證明書時，視為債務
    人已為意思表示，此觀同法第130條第2項前段規定亦明。又
    意思表示須以書面為之者，亦有該條項規定之適用。基此，
    命債務人為一定意思表示之執行名義，倘執行法院就債權人
    已為對待給付給予證明書時，即視為債務人已為意思表示，
    自應以此方法為之，不得再依強制執行法第128條第1項規定
    之間接強制方法，否則即逾達成執行目的之必要限度，要非
    法之所許。
  ㈡再抗告人依系爭筆錄第5 項出具同意書，係以相對人已履行
    該筆錄第3 項內容為對待給付，且相對人已履行該對待給付
    ；又再抗告人所出具之同意書，係使相對人得持之辦理土地
    所有權移轉登記等情，既為原法院所認定。依上開規定及說
    明意旨，執行法院本應就相對人（債權人）已為對待給付給
    予證明書，即視為再抗告人（債務人）已為同意相對人辦理
    所有權移轉登記之意思表示。乃執行法院不察，竟以司事官
    處分對再抗告人處以怠金，於法自有未合。而高雄地院裁定
    認司事官處分並無不當，維持該處分，駁回再抗告人之異議
    ，亦有違誤。原法院未注意及之，遽予維持高雄地院裁定，
    駁回再抗告人之抗告，適用上開法規顯有錯誤。再抗告意旨
    ，指摘原裁定不當，聲明廢棄，非無理由。爰由本院將原裁
    定、高雄地院裁定及司事官處分均予廢棄，並由執行法院另
    為適當之處理。
四、據上論結，本件再抗告為有理由。依強制執行法第30 條之1
    ，民事訴訟法第495條之1第2項、第477條第1項、第478條第
    1項第1款，裁定如主文。
中    華    民    國   111    年    3     月    16    日
                      最高法院民事第三庭
                          審判長法官  沈  方  維  
                                法官  張  競  文  
                                法官  陳  麗  芬  
                                法官  方  彬  彬  
                                法官  鍾  任  賜  
本件正本證明與原本無異
                                      書  記  官
中    華    民    國   111    年    3     月    29    日